【裁判字號】    99,聲,2160
【裁判日期】    991214
【裁判案由】    聲請停止羈押
【裁判全文】
臺灣高等法院臺中分院刑事裁定          99年度聲字第2159號
                                      99年度聲字第2160號
聲  請  人
即  被  告  傅政樺
選任辯護人  蕭文濱律師
            蔡瑞煙律師
上列被告因貪污案件（99年度上訴字第2113號），聲請人聲請具
保停止羈押，本院裁定如下：
    主  文
聲請駁回。
    理  由
一、本件被告傅政樺因貪污案件，前經本院認為其涉犯貪污治罪
    條例第4條第1項第3款之經辦工程收取回扣罪、同條例第4條
    第1項第3款、第2項之經辦工程收取回扣未遂罪、政府採購
    法第88條第2項之受託辦理採購人員意圖私利罪、刑法第132
    條第1項之洩漏國防以外秘密罪，犯罪嫌疑重大，經原審判
    處應執行有期徒刑十七年，足認有逃亡之虞，且所犯之經辦
    工程收取回扣罪、經辦工程收取回扣未遂罪，為最輕本刑五
    年以上有期徒刑之罪，非予羈押顯難進行審判與執行，自民
    國99年10月28日起羈押。
二、聲請意旨略以：基於憲法保障人民身體自由之意旨，被告犯
    上開重罪條款且嫌疑重大者，仍應有相當理由認為其有逃亡
    、湮滅、偽造、變造證據或勾串共犯或證人等之虞，法院斟
    酌命該被告具保、責付或限制住居等侵害較小之手段，均不
    足以確保追訴、審判或執行程序之順利進行，此際予以羈押
    ，方堪稱係屬維持刑事司法權有效行使之最後必要手段。是
    被告縱然符合上揭第三款之羈押事由，法官仍須就犯罪嫌疑
    是否重大、有無羈押必要、有無不得羈押之情形予以審酌，
    非謂一符合該款規定之羈押事由，即得予以羈押，業經司法
    院大法官會議釋字第665號解釋釋明在案；被告現已無羈押
    之必要，蓋被告有一定之住居所，且係受傳喚後主動到案說
    明，又被告為公務員，有一定之職業，並無逃亡之事實，亦
    無事實足認有逃亡之虞，本案於開始偵查迄今，被告及其他
    與共犯有關之涉案人士，均已被傳訊，並經原審進行交互詰
    問，亦針對有關案情進行深入調查，被告無勾串共犯或證人
    之可能，再者，針對本案犯罪，檢警機關早已監聽取得被告
    與其他正犯之通聯紀錄，更於偵查時向被告、共犯或證人提
    示，請其表示意見，相關工程之招標、決標過程之各類文書
    亦經扣押在案，此部分之證物蒐集業已齊備，被告雖否認犯
    行，但此為其防禦權之行使，雖經原審判處重刑，此係因原
    審採信證人趙健達、吳夏萍顯有重大瑕疵之供述，其認事用
    法尚有違誤，且被告身為公務員，自當於往後司法程序努力
    蒐集並提出有利事證以證明自己清白，自難謂被告有逃避審
    判或日後執行之虞，是本件採取命被告具保、責付、限制住
    居等手段，即可達保全審判或執行之目的，實無羈押被告之
    必要，堪認被告羈押之原因業已消滅，應予撤銷羈押，或應
    許可被告具保停止羈押云云。
三、經查：
（一）司法院大法官會議釋字第665號解釋，並非直接宣告刑事
      訴訟法第101條第1項第3款之規定違憲，此應先予指明。
      至就刑事訴訟法第101條第1項第3款規定之合憲解釋，究
      應如何限縮？該號解釋之解釋理由書中亦明載：「刑事訴
      訟法第101條第1項第3款規定之羈押，係因被告所犯為死
      刑、無期徒刑或最輕本刑為五年以上有期徒刑之罪者，其
      可預期判決之刑度既重，該被告為規避刑罰之執行而妨礙
      追訴、審判程序進行之可能性增加，國家刑罰權有難以實
      現之危險，該規定旨在確保訴訟程序順利進行，使國家刑
      罰權得以實現，以維持重大之社會秩序及增進重大之公共
      利益，其目的洵屬正當。又基於憲法保障人民身體自由之
      意旨，被告犯上開條款之罪嫌疑重大者，仍應有相當理由
      認為其有逃亡、湮滅、偽造、變造證據或勾串共犯或證人
      等之虞，法院斟酌命該被告具保、責付或限制住居等侵害
      較小之手段，均不足以確保追訴、審判或執行程序之順利
      進行，始符合該條款規定，非予羈押，顯難進行追訴、審
      判或執行之要件，此際羈押乃為維持刑事司法權有效行使
      之最後必要手段，於此範圍內，尚未逾越憲法第23條規定
      之比例原則，符合本院釋字第392號、第653號、第654號
      解釋意旨，與憲法第八條保障人民身體自由及第16 條保
      障人民訴訟權之意旨，尚無違背。」，綜合上開大法官會
      議解釋及理由書內容，可知其並非單純宣告刑事訴訟法第
      101條第1項第3款之重罪羈押原因係屬違憲，而係要求附
      加考量被告除犯重罪外，是否有相當理由認為其有逃亡、
      湮滅、偽造、變造證據或勾串共犯或證人等之虞。而依法
      條之體系解釋，該等附加考量與單純考量同條第1項第1款
      、第2款之羈押原因仍有程度之不同，應予區別，否則不
      啻等同於廢除同條第1項第3款之羈押原因。又法院為羈押
      之裁定時，並非在行被告有罪、無罪之調查，其本質上係
      屬為保全被告使刑事訴訟程序得以順利進行，或為保全證
      據，或為擔保嗣後刑之執行程序，或為防免被告反覆施行
      同一犯罪，而對被告實施剝奪其人身自由之強制處分，法
      院僅應就形式上之證據判斷被告犯罪嫌疑是否重大，有無
      羈押原因及有無羈押之必要性，關於羈押原因之判斷，尚
      不適用訴訟上之嚴格證明原則。基此，伴同重罪羈押予以
      考量之逃亡之虞，與單純成為羈押原因之逃亡之虞或勾串
      共犯、證人及湮滅罪證其強度應有差異，亦即伴同重罪羈
      押考量之逃亡之虞或勾串共犯、證人及湮滅罪證其理由強
      度可能未必足夠成為單獨之羈押原因，然得以與重罪羈押
      之羈押原因互佐。
（二）本件被告涉犯之貪污案件，前經臺灣臺中地方法院檢察署
      檢察官提起公訴，嗣臺灣臺中地方法院以98年度訴字第27
      64號刑事判決，判處被告應執行有期徒刑十七年，嗣經提
      起上訴。審酌本件被告上揭所涉之貪污等犯行，既經原審
      法院認定有罪，並判處應執行有期徒刑十七年在案，則本
      件仍有保全審理與執行程序之必要，於此情形下，其為規
      避刑罰之執行而妨礙執行程序進行之程度亦隨之昇高，且
      其所涉經辦工程收取回扣罪之行為，嚴重影響公共工程品
      質，對於社會安全秩序及人民生命安全之保障亦有重大影
      響，再衡酌本案目前於本院訴訟進行之程度，及為保全將
      來之刑事執行能順利進行，本院認前述羈押原因仍然存在
      ，仍有繼續羈押之必要。
四、綜上所述，本件被告之羈押原因及其必要性仍然存在，是無
    法以命具保、責付或限制住居之輕微手段代替羈押。聲請意
    旨所陳理由，不能推認上開羈押原因已不存在，且不能因具
    保而使之消滅，故尚有羈押之必要，所請具保停止羈押，自
    難准許，應予駁回，爰裁定如主文。
據上論結，應依刑事訴訟法第412條，裁定如主文。
中    華    民    國    99    年    12    月    14    日
            刑事第十二庭  審判長法  官  康  應  龍
                                法  官  黃  家  慧
                                法  官  楊  真  明
以上正本證明與原本無異。
如不服本裁定，得於收受送達後五日內向本院提出抗告書狀（須
附繕本）。
                                書記官  李  淑  芬
中    華    民    國    99    年    12    月    14    日

司法院資訊處製作；財團法人民間司法改革基金會備份。
